臺灣臺南地方法院交通事件裁定　　　　　　　　　　九十三年度交聲字第四一二號
　　移
　　受處分人
　　即異議人　甲○○
右列受處分人因違反道路交通管理處罰條例案件，對於交通部公路總局嘉義區監理所
台南監理站民國九十三年七月二十八日所為之裁決處分（處分案號：嘉監南字第裁七
四—Ｍ00000000號）聲明異議，本院裁定如左：
    主  文
異議駁回。
    理  由
一、聲明異議意旨略以：異議人即受處分人甲○○於民國九十年六月間，係在台北工
    作，並未居住在戶籍地，亦未將所有車牌號碼ＮＫＩ－７７２重機車借予他人使
    用，故不可能於九十年六月九日二十三時十分許，在永康市○○○路與新行街口
    ，有闖紅燈、不服從員警稽查取締之違規情事，復該路段於晚上十一時多許，並
    無交通壅塞情形，倘有違規情事，員警非不能攔截當場製單舉發，且本件並無違
    規照片可佐，即逕行舉發，又舉發單位於九十三年三月間答覆異議人陳情時，仍
    能記憶確信九十年六月間之情事，令人難以置信。從而，異議人不服原裁處，而
    提起本件異議。
二、按汽車駕駛人，行經有燈光號誌管制之交岔路口闖紅燈者，處新台幣一千八百元
    以上五千四百元以下罰鍰，並記違規點數三點；並汽車駕駛人，駕駛汽車有違反
    本條例之行為，經交通勤務警察或依法令執行交通稽查任務人員制止時，不聽制
    止或拒絕停車接受稽查而逃逸者，除按各該條規定處罰外，處新台幣三千元以上
    六千元以下罰鍰，並記違規點數一點；道路交通管理處罰條例第五十三條、第六
    十條第一項、及第六十三條第一項第一、三款分別定有明文。又按汽車駕駛人之
    行為有闖紅燈、不服指揮稽查而逃逸之情形，當場不能或不宜攔截製單舉發者，
    得對汽車所有人逕行舉發處罰；前開逕行舉發，應記明車輛牌照號碼、車型等可
    資辨明之資料，查明汽車所有人姓名或名稱、住址後，製單舉發處罰，道路交通
    管理處罰條例第七條之二第一項第一款、第四款、第二項亦定有明文。
三、經查：
  (一)本件受處分人即異議人甲○○所有車牌號碼ＮＫＩ－７７２重機車，於九十年六
    月九日二十三時十分許，經人駕駛行經台南縣永康市○○○路與新行街口之設有
    燈光號誌管制交岔路口時，有闖紅燈之違規情事，執行勤務之台南縣警察局永康
    分局警員見狀，即揮舉指揮棒示意該機車停車受檢，因該機車不聽從指示加速逃
    逸，經執勤員警記下違規車號、廠牌及顏色，並以無線電查明該機車之相關資料
    無訛後，始掣單逕行舉發等情，有台南縣警察局南縣警交字第Ｍ0000000
    0號舉發違反道路交通管理事件通知單、及台南縣警察局學甲分局九十三年四月
    七日南縣學警五字第０九三０００六二五一號函各一紙附卷可稽。
  (二)證人即本件舉發之員警謝豐源於本院調查時到庭證稱：「是我告發的，當時我們
    在距離該路口五十公尺處，我們是在中正北路執行路檢勤務，有一部機車該騎士
    戴全罩式安全帽，當時該機車沿中正北路由永康往台南的方向騎駛，並闖越該路
    與新行街口之紅燈，我見狀即以指揮棒示意他停車，該名騎士本來已將速度慢下
    好像要停車的樣子，而於經過我們面前的時侯就突然加速逃逸，我見狀即記下該
    機車之車牌、廠牌、顏色，並以無線電查明該機車的車牌與廠牌與顏色是否相符
    ，經無線電回覆符合後，我就依法告發」、「（問：是否有可能誤認該車牌？）
    不可能誤認，因該騎士到我們面前附近時有放慢速度後才加速，且該處有路燈，
    又我立即以無線電查詢，所以我不可能記錯車牌」、「（問：為何本件時間已久
    還能記憶當時舉發情形？）當時我看見違規情形後我以電腦查詢相關資料是否相
    符，並且當場開單舉發，因為經過這些查證並且都有在舉發通知單上詳細載明機
    車顏色、廠牌，本件雖然時間已久詳細的情形記憶不太清楚，但因我舉發該違規
    事由的情形不多，且本件是在晚上十一點多，所以我比較詳細的查證確認，故我
    能夠記得上述所陳述的情形」等語。並警員謝豐源僅係執勤員警，與異議人間不
    僅未有任何嫌隙並係毫不相識之人，且目睹及舉發異議人所有機車之上開違規情
    事，衡情應無設詞攀誣、或虛構違規事實以陷害異議人之理，並據其上揭說明，
    亦應無誤看或誤為判斷之情事。況警員執行公務本身受行政懲處責任之監督，到
    庭具結作證更以刑罰擔保其真實性，殊無甘冒行政懲處及刑法偽證罪責任而刻意
    誣陷異議人之必要，因此可信賴警員謝豐源前開陳證為真實。
  (三)異議人雖辯稱：於九十年六月間，伊均在台北工作，不可能於前開時、地闖紅燈
    ，且員警並未拍照存證云云。惟按法院受理交通異議案件，乃是對於交通舉發行
    政處分審查其是否違法，本質上屬於行政爭訟過程，與普通法院審理刑事案件之
    原則不同。其舉證責任之原理，非如刑事案件中，應超越任何合理懷疑始可為有
    罪判決者之嚴格程度。其舉證責任之原理，應與民事訴訟相類似，除有特別規定
    外，基本上準用民事訴訟法，由國家機關與人民二造，各自履行其主觀之舉證責
    任，在過程中各自提出證據；若窮盡各種證據方法，待證結果仍有不明時，則由
    客觀之舉證責任危險分配原則，決定國家機關與人民二造何人應受敗訴危險。此
    參酌行政訴訟法第一百三十六條規定準用民事訴訟法第二百七十七條自明。查原
    裁決機關交通部公路總局嘉義區監理所台南監理站，裁決異議人闖紅燈並拒絕停
    車接受稽查逃逸，乃引據舉發單為證。而舉發本件違規事件之台南縣警察局員警
    謝豐源，就本件如何查獲並舉發之經過，亦於本院調查時到庭陳證無訛，已如前
    述，並就異議人所有之重機車係在行經前開設有燈光號誌管制之路口違規闖紅燈
    ，並經其當場攔截，而拒絕停車接受稽查加速逃逸等本件違規情節均陳述明確，
    且警員之舉發程序，亦合於前開道路交通管理處罰條例第七條之二第一項第一款
    、第四款、第二項之規定。復警員謝豐源本身直接見聞異議人所有機車拒絕停車
    接受稽查之事實經過，對事實最為明瞭，並經以行政及刑事責任擔保其真實性。
    且舉發當時所記載違規機車之車號、廠牌及顏色，與異議人所有前開機車均符合
    ，有舉發違反道路交通管理事件通知單及機車車籍查詢單各乙紙在卷足憑。綜合
    上述各項因素，應可認定其陳述為可採信。又闖紅燈之違規過程，僅約數秒鐘，
    稍縱即逝，若來得及拍照固然最好，可免去不必要之爭議，但若來不及拍照，此
    短暫之事實經過，除全程目睹之警員可資證明外，難有其他輔佐證據，是異議人
    認無照片可佐云云，亦無理由。另異議人就其指稱舉發員警舉發有誤乙節，既未
    提出確實證據以供調查，且未提供任何相關證據證明執勤員警確有捏造事實違法
    取締之情事，並異議人就其指稱其當時不在台南不可能於上開時、地為違規行為
    乙節，未提出確實證據以供調查；從而，異議人前開所辯，要係事後卸責之詞，
    自無可採。
  (四)異議人辯稱僅憑車牌號碼，即以車主為違規之人，洵屬不當云云。惟查，依違反
    道路交通管理事件統一裁罰基準及處理細則第二十四條規定：「逕行舉發違反道
    路交通管理事件，經汽車所有人依通知單之應到案日期前到案，並告知違規駕駛
    人姓名、身分證統一編號及住址者，處罰機關應即另行通知違規駕駛人到案依法
    處理；逾應到案日期，處罰機關應依道路交通管理處罰條例第八十五條第三項之
    規定處罰該汽車所有人」。質言之，公路監理機關就違反道路交通管理事件之逕
    行舉發案件，係採形式要件主義，於處罰機關查明該違規車輛之汽車所有人姓名
    或名稱、住址後，即以汽車所有人為被通知人製單舉發之；於汽車所有人非實際
    違規駕駛人之情形，得於通知單之應到案日期前到案，並告知違規駕駛人姓名、
    身分證統一編號及住址，方由處罰機關另行通知違規駕駛人到案依法處理，但若
    該案件已逾越應到案日期，則處罰機關即應依道路交通管理處罰條例第八十五條
    第三項規定處罰該汽車所有人，以避免法律關係遲不確定致生法秩序不安定之結
    果，並同時保障人民權益。依上，裁決機關以異議人甲○○為違規車輛之所有人
    ，而為上開裁處行為，依法即屬有據。
四、綜上所述，本件受處分人即異議人陳志鴻所有前開重機車，於右述時、地經人駕
    駛行經有燈光號誌管制之交岔路口闖紅燈，且經交通勤務警察制止時，拒絕停車
    接受稽查而逃逸之違規事實，既可認定，則移送機關即交通部公路局嘉義區監理
    所台南監理站據此引用前開道路交通管理處罰條例第五十三條、第六十條第一項
    、第六十三條第一項第一款、第三款規定，而裁處異議人罰鍰新台幣一萬五百元
    ，並記違規點數四點，於法並無不當。從而，本件異議人之異議為無理由，應予
    駁回。
五、據上論斷，應依道路交通案件處理辦法第十九條，裁定如主文。
中      華      民      國      九十三    年      十二    月    十五    日
                                臺灣臺南地方法院交通法庭
                                    法  官  洪榮家
右正本證明與原本無異。
如不服本裁定應於送達後五日內向本院提出抗告狀。
                                    書記官  陳志德
中      華      民      國      九十三    年      十二    月    十六    日
